臺灣雲林地方法院刑事判決
110年度易字第685號
公  訴  人  臺灣雲林地方檢察署檢察官
被      告  張家瑋



上列被告因竊盜案件，經檢察官提起公訴（110年度偵字第4499
號），本院判決如下：
    主      文
張家瑋竊盜，處有期徒刑貳月，如易科罰金，以新臺幣壹仟元折
算壹日。未扣案之犯罪所得新臺幣玖佰元沒收之，於全部或一部
不能沒收或不宜執行沒收時，追徵其價額。
    事實及理由
一、犯罪事實：
    張家瑋意圖為自己不法之所有，基於竊盜之犯意，於民國10
    9年7月1日10時許，在其當時工作之雲林縣○○鄉○○村00○0號
    三合院外屋簷下之工廠空地，徒手竊取李文揚所有之電纜線
    乙批【價值新臺幣（下同）4萬元】得手，將該電纜線乙批
    變賣予不知情之東益回收廠老闆娘李佳芳（責付保管電纜線
    ），得款900元。嗣李文揚發現失竊而報警處理，經警方調
    閱監視器後循線查獲，始悉上情。
二、認定犯罪事實所憑之證據及理由：
  ㈠按被告以外之人於審判外之陳述，雖不符刑事訴訟法第159條
    之1至之4等4條規定，而經當事人於審判程序同意作為證據
    ，法院審酌該陳述作成時之情況，認為適當者，亦得作為證
    據，刑事訴訟法第159條之5第1項有明文規定。查本判決後
    開所引用之被告張家瑋以外之人於審判外之陳述（包括言詞
    及書面陳述），被告於本院審判程序中表示同意作為證據使
    用，本院審酌各該證據作成時並無違法或不當之情況，亦無
    違法取證等瑕疵，且與待證事實具有關聯性，認以之作為證
    據應屬適當，均有證據能力。
　㈡上開犯罪事實，業據被告在警詢、偵查及本院審理中坦承不
    諱，核與證人李文揚、李佳芳於警詢或審判中之陳述情節相
    符，並有監視器翻拍照片8張及責付保管條1紙在卷可查。綜
    上足認被告之自白與事實相符，可以採信，是本案事證明確
    ，被告犯行洵堪認定，應依法論科。
三、論罪科刑之理由：
　㈠核被告所為，係犯刑法第320條第1項之竊盜罪。
　㈡起訴書雖認被告行竊之上述地點，為有人居住之工廠，因認
    被告涉犯刑法第321條第1項第1款之加重竊盜罪嫌云云。惟
    查：
　⒈刑法第321條第1項第1款之侵入住宅竊盜罪，除保障被害人財
    產安全外，兼有保護居住安寧之法益。蓋住宅或有人居住之
    建築物屬個人起居生活空間，具有隱私性及享有不受他人任
    意侵擾之權利，倘遭人非法入侵竊盜，勢必危害居住之安寧
    ，故有加重處罰之必要。又「住宅」、「建築物」、「附連
    圍繞之土地」，本屬不同之概念，雖同屬刑法第306條侵入
    住居罪之客體，然於侵入住宅竊盜罪排除「附連圍繞之土地
    」之情形，明確與刑法第306條區分出不同保護範圍之規定
    。是以，除屬住宅、建築物本身，或其餘構成整體建物內一
    部之其他空間（如車庫、大樓樓梯間），同有保護居住安寧
    必要者外，於認定刑法第321條第1項第1款「住宅」、「建
    築物」範圍時，即不得恣意將該範圍擴大，逕認住宅附近圍
    繞之土地亦屬住宅之一部。故最高法院50年台上字第532號
    判決意旨指出：刑法第321條第1第1款所謂建築物，係指住
    宅以外上有屋面周有門壁，足蔽風雨，供人出入，且定著於
    土地之工作物而言，其附連圍繞之土地，不包括在內。
　⒉據證人李文揚於警詢中指稱：遭竊電纜線我都放在本案工廠
    外面的屋簷下，工廠沒有門，任何人都可以自由進出等語；
    於審判中進一步作證稱：我們工廠是在三合院中間，是一個
    簍空但可以遮陽的鐵棚，機器放在那裡，失竊電纜線放在三
    合院外的屋簷下，一般工人是在工廠做事，有時候也會坐在
    屋簷下休息，被告當時在我們那裡工作，是正職，我父母是
    住在三合院裡面，三合院有門但工廠沒有門等語甚詳。經核
    與被告供稱：我在工廠上班，電纜線放在工廠的空地，那是
    我工作的地點，沒有鎖可以隨意進出，我沒有進去三合院偷
    東西等語大致相符。則依上可知，本案失竊之電纜線失竊處
    係放在工廠工人平日工作時之活動場域內，充其量僅係住宅
    附連圍繞之土地，而非住家私領域，兩者有顯然區隔，故被
    告行竊電纜線之舉，並未破壞居住安寧，實與侵入住宅或有
    人居住之建築物竊盜有間，自不該當加重竊盜罪。準此，起
    訴法條應有違誤，但起訴之基本社會事實同一，本院業於審
    理中告知普通竊盜罪之罪名予被告答辯，自可依法變更起訴
    法條論處。
　㈢爰審酌被告正值壯年，竟不思循正途賺取財物，反而為本案
    竊盜犯行，誠屬不該，所為也危害社會治安，但念及被告犯
    後坦承犯罪，供稱係因要看醫生沒有錢才會行竊，犯罪動機
    尚可原諒，及李文揚請求法院依法判決，暨被告有詐欺前科
    （不構成累犯，見臺灣高等法院被告前案紀錄表），自承目
    前與父親同住，未婚但有生育子女（由小孩媽媽照顧），目
    前膝蓋開完刀正在休養，沒有工作等一切情狀，量處如主文
    所示之刑，並諭知易科罰金之折算標準。
　㈣被告本案實際犯罪所得為900元，雖未扣案，仍應依照刑法第
    38條之1第1項前段、第3項之規定宣告沒收，並於全部或一
    部不能沒收或不宜執行沒收時，追徵其價額。又本案遭竊電
    纜線之價值固為4萬元，與被告變賣之價格雖有所差距，惟
    此部分乃屬李文揚與被告間民事求償之範疇，尚非本院沒收
    部分所應處理，附此敘明。
四、應適用之法律（程序法）：
    刑事訴訟法第299條第1項前段、第300條。
本案經檢察官陳淑蓉偵查起訴；檢察官林豐正到庭執行職務。
中　　華　　民　　國　　110 　年　　12　　月　　28　　日
                  刑事第二庭    法  官    王紹銘
以上正本證明與原本無異。　　　　　　　　　
如不服本判決應於收受判決後20日內向本院提出上訴書狀，並應
敘述具體理由；其未敘述上訴理由者，應於上訴期間屆滿後20日
內向本院補提理由書（均須按他造當事人之人數附繕本）。「切
勿逕送上級法院」。
告訴人或被害人對於判決如有不服，具備理由請求檢察官上訴者
，其上訴期間之計算，係以檢察官收受判決正本日期為準。
                                 書記官   洪秀虹
中　　華　　民　　國　　110 　年　　12　　月　　28　　日

附錄本案論罪科刑法條：
中華民國刑法第320條
意圖為自己或第三人不法之所有，而竊取他人之動產者，為竊盜
罪，處5年以下有期徒刑、拘役或50萬元以下罰金。
意圖為自己或第三人不法之利益，而竊佔他人之不動產者，依前
項之規定處斷。
前2項之未遂犯罰之。